臺灣彰化地方法院刑事判決　　　　　　　　　　　　　九十一年度訴字第一六九號
　　公　訴　人　臺灣彰化地方法院檢察署檢察官
　　被　　　告　庚○○
　　被　　　告　戊○○
　　被　　　告　己○○
　　被　　　告　丙○○
　　被　　　告　丁○○
　　被　　　告　甲○○
右列被告等因違反廢棄物清理法案件，經檢察官提起公訴（九十一年度偵字第一五九
、一七五、一七六、一七七、一九四、一九五號），本院判決如左：
    主      文
庚○○、戊○○、己○○、丙○○、丁○○、甲○○均無罪。
    理      由
一、公訴意旨略以：被告庚○○、戊○○、己○○、丙○○、丁○○、甲○○平日均
    以駕駛營業大貨車為業，明知並未領有廢棄物清除許可證或核備文件，竟基於概
    括犯意，連續於民國九十年七月四日至七日間，分別受雙倫工程有限公司（下稱
    雙倫公司）負責人張炳聰（由本院另案審理中）之請，各以每日新台幣（下同）
    七千元代價，駕駛被告等各自使用之大貨車清運雙倫公司承攬台灣南北高速鐵路
    Ｃ二六０標「地表清除及廢棄土物運棄工程」中廢棄磚塊等建築廢棄物，至雙倫
    公司原在彰化縣大村鄉○○○段四六之二二一地號等十五筆土地經營之建築廢棄
  土物處理場傾倒，總計被告庚○○傾倒三車次，被告戊○○傾倒七車次，被告己○○傾倒八車次，被告丙○○傾倒十二車次，被告丁○○傾倒十車次，被告甲○○傾倒十二車次。因認被告六人均涉犯九十年十月四日修正前（以下簡稱修正前
    ）廢棄物清理法第二十二條第二項第四款前段罪嫌等語。
二、按犯罪事實應依證據認定之，無證據不得推定其犯罪事實，刑事訴訟法第一百五
    十四條定有明文。而刑事訴訟法上所謂認定犯罪事實之證據，係指足以認定被告
    確有犯罪行為之積極證據而言，該項證據自須適合於被告犯罪事實之認定，始得
    採為斷罪資料，最高法院二十九年上字第三一０五號著有判例。公訴人認被告六
    人涉犯右揭犯行，無非係以渠等業已坦承駕車載運廢棄磚塊等建築廢棄物之事實
    ，並有證人即彰化縣環境保護局課長乙○○及張炳聰證述明確，復有雙倫公司七
    月份報表一份附卷可稽，為其主要論據。訊據被告六人均堅決否認右揭犯行，均
    辯稱：載運過程中雙倫公司均有派員押車隨行，且建築工程施工後所殘餘之土石
    、磚塊是否屬於廢棄物仍有疑義，應無須另行申請清除許可證，況環保機關認定
    廢棄物之標準前後不一，渠等亦無所適從等語。
三、經查：依據內政部訂頒之「營建剩餘土石方處理方案」規定，營建剩餘土石方之
    種類包括建築工程、公共工程及建築物拆除工程施工所產生之剩餘泥、土、砂、
    石、磚、瓦、混凝土塊。另依據行政院八十六年十二月三十一日台八十六內字第
    五二一０九號函示明確認定剩餘土石方、磚瓦、混凝土塊為有用資源，非屬廢棄
    物範圍。若營建剩餘土石方如依「營建剩餘土石方處理方案」規定合法處理者，
    均不以廢棄物認定。惟如未依其規定辦理而「隨意棄置」、「致污染環境」者，
    仍為違反廢棄物清理法之行為。此經行政院環境保護署九十一年四月二十六日以
    環署廢字第０九一００二一二四六號函覆本院在卷。被告六人載運前往建築廢棄
    土物處理場傾倒之物品均為廢棄磚塊，業據渠等六人於警詢時供述明確，而證人
    乙○○亦於本院訊問時證稱：本案是事後依照雙倫公司報表循線查獲，並不知被
    告等當時車上載運何物等語，自應仍以被告六人前揭供述之載運內容為準。是以
    被告庚○○、戊○○、己○○、丙○○、丁○○、甲○○駕駛大貨車載運非屬廢
    棄物認定範圍之磚塊至棄土場，又無證據證明渠等任將上開物品隨意棄置或有污
    染環境情事，能否遽依修正前廢棄物清理法二十二條第二項第四款前段科處刑罰
    ？即生疑義。本院為求慎重，乃再次函請行政院環境保護署說明：如係事業主僱
    請他公司司機駕車載運剩餘土石方、磚、瓦、混凝土至他處堆積存放、棄置，該
    名負責載運司機是否仍須依廢棄物清理法第四十一條（即修正前第二十條）領有
    許可文件？據該署函覆要旨除重申前述剩餘磚、瓦、混凝土塊等物非屬廢棄物之
    意見外，並說明清運營建剩餘土石方之清運機具及應具備資格條件之主管機關為
    內政部營建署，非涉廢棄物清理法第四十一條有關廢棄物清除許可相關規定，亦
    有行政院環境保護署九十一年十月二十九日環署廢字第０九一００七一０四八號
    函在卷足稽。則由前揭中央主管機關之說明可知，被告六人當時載運廢棄磚塊至
    他處傾倒，因不具廢棄物之性質，本無須另依修正前廢棄物清理法第二十條（即
    現行法第四十一條）之規定申請許可清除文件，從而更無修正前同法第二十二條
    第二項第四款前段所稱：「未依第二十條規定領有廢棄物清除、處理許可證或核
    備文件，從事廢棄物貯存、清除、處理」構成要件適用之可言。公訴人遽認被告
    六人違反前揭廢棄物清理法規定應受刑事處罰，容非允洽，自無足採。此外，復
    查無其他積極證據足認被告庚○○、戊○○、己○○、丙○○、丁○○、甲○○
    等六人確有公訴人所指之犯行，渠等犯罪要屬不能證明，揆諸首揭法條及判例意
    旨，均應諭知無罪之判決。
據上論斷，應依刑事訴訟法第三百零一條第一項，判決如主文。
本案經檢察官羅美秀到庭執行職務。
中    華    民    國    九十一    年      十二      月      十九        日
                              臺灣彰化地方法院刑事第三庭
                                  法      官  高  文  崇
右正本證明與原本無異。
如不服本判決，應於判決送達後十日內向本院提出上訴狀( 須附繕本 )。
                                  法院書記官  謝  志  鑫
中    華    民    國    九十一    年      十二      月      二十五      日
